【裁判字號】    99,交聲,923
【裁判日期】    990617
【裁判案由】    交管條例聲異
【裁判全文】
臺灣板橋地方法院交通事件裁定         99年度交聲字第923號
原處分機關  交通部公路總局臺北區監理所板橋監理站
異  議  人
即受處分人  甲○○
上列異議人因違反道路交通管理處罰條例案件，對於原處分機關
於民國九十九年三月十日所為之板監裁字第裁四一－Ｃ0000
0000號處分，聲明異議，本院裁定如下：
    主  文
異議駁回。
    理  由
一、原處分意旨略以：異議人即受處分人甲○○於九十八年八月
    十九日十六時五十五分許，駕駛車牌號碼ＷＳＷ－０九０號
    號輕型機車，行經臺北縣永和市○○○路與光復街口時，因
    有「紅燈左轉（環河東路左轉光復街）」之違規情形，為臺
    北縣政府警察局永和分局員警當場攔停，以北縣警交大字第
    Ｃ00000000號舉發通知單掣單舉發，嗣經原處分機
    關依道路交通管理處罰條例第五十三條第一項、第六十三條
    第一項第三款（裁決書漏載同條項第三款）規定，裁處罰鍰
    新臺幣（下同）二千七百元，並記違規點數三點。
二、異議意旨略以：伊已去郵局查證過，未有任何掛號（紅單、
    照片）寄到伊家中，若有闖紅燈此事，請提出伊闖紅燈正確
    地點之照片和實證，又裁決書是闖紅燈，此張紅單上是紅燈
    右轉，請提出伊是闖紅燈，還是紅燈右轉的正確地點照片及
    實證云云。
三、按汽車駕駛人，行經有燈光號誌管制之交岔路口闖紅燈者，
    處新臺幣（下同）一千八百元以上五千四百元以下罰鍰，道
    路交通管理處罰條例第五十三條第一項定有明文。次按道路
    交通管理處罰條例所稱之汽車，包括機器腳踏車，道路交通
    管理處罰條例第三條第八款亦有明定。
四、經查：
（一）本件異議人騎乘機車於前揭時地違規闖紅燈而經警舉發等
      情，業據證人即舉發員警李志宏於本院調查時具結證稱：
      本件是伊舉發的，當時伊的勤務是執行巡邏勤務，伊有穿
      著警員制服，伊停在光復街，發現異議人在環東路上直接
      紅燈左轉，現場伊就攔停在中正橋上，當時伊騎機車，開
      警示燈，在其後追逐，後來在中正橋上把她攔停，之後就
      開單告發，異議人認為沒有闖紅燈這件事情，伊在現場告
      訴她應到案的時間及地點，在舉發單上記載拒簽、拒收等
      語（見本院九十九年五月二十日訊問筆錄）明確。觀諸證
      人所言，就其執行勤務所處位置、發現異議人違規闖紅燈
      將其攔停過程等情節，其舉發經過具體明確連續不中斷，
      並無何瑕疵可指。並且本院當庭播放異議人所提出現場拍
      攝光碟片可知，證人停在光復街口，當時號誌為綠燈，異
      議人從環東路左轉光復街，紅燈左轉，經舉發人騎機車攔
      停於中正橋上等情，亦與證人李志宏上開證述相符。復按
      燈光號誌之違反，其所需之舉證狀態稍縱即逝，除設有感
      應照相之路口外，事後無法還原現場狀態，職是，舉發當
      時現場之值勤員警自屬交通案件之重要證人。本件異議人
      雖辯稱係遭員警無故舉發闖紅燈，然卷內並無任何證據足
      資證明證人李志宏有何捏造事實違法取締之不法情事。參
      酌員警執行公務時，本身即受有行政懲處責任之監督，且
      其到庭具結作證，更係以刑事責任擔保其證言之真實性，
      本件舉發員警既已到庭證述如上，且與異議人並不認識，
      彼此間亦無任何嫌隙，當不至甘冒涉犯偽證罪之風險，蓄
      意構陷異議人，本院就其前開證言又查無顯著瑕疵或與事
      實不符之處，是其證述應值採信。
（二）又異議人雖辯稱伊並未收到本件舉發通知單云云，惟按本
      條例所定罰鍰之處罰，受處罰人接獲違反道路交通管理事
      件通知單後，於十五日內得不經裁決，逕依第九十二條第
      三項之罰鍰基準規定，向指定之處所繳納結案；不服舉發
      事實者，應於十五日內，向處罰機關陳述意見；其不依通
      知所定期限前往指定處所聽候裁決，且未依規定期限繳納
      罰鍰結案或向處罰機關陳述意見者，處罰機關得逕行裁決
      之，道路交通管理處罰條例第九條第一項定有明文。又按
      行為人有道路交通管理處罰條例之情形者，應填製舉發違
      反道路交通管理事件通知單（以下簡稱通知單），並於被
      通知人欄予以勾記，當場舉發者，應填記駕駛人或行為人
      姓名、性別、出生年月日、地址、身分證統一編號及車主
      姓名、地址、車牌號碼、車輛種類。被查獲之駕駛人或行
      為人為受處分人時，應於填記通知單後將通知聯交付該駕
      駛人或行為人簽名或蓋章收受之；拒絕簽章者，仍應將通
      知聯交付該駕駛人或行為人收受，並記明其事由及交付之
      時間；拒絕收受者，應告知其應到案時間及處所，並記明
      事由與告知事項，視為已收受，違反道路交通管理事件統
      一裁罰基準及處理細則第十一條第一項第一款亦規定甚明
      。查本件執勤員警因於上開時地發覺異議人闖紅燈左轉之
      違規行為當場攔停掣單舉發，因異議人拒絕簽名收受該舉
      發通知單，遂告知異議人應到案時間、處所，如有異議可
      以提起申訴等情，業據證人李志宏到庭證述如前，核諸本
      件舉發通知單之收受通知聯者簽章欄處確有註記「拒簽拒
      收」等字樣，揆諸前開規定，應視為異議人已收受該舉發
      通知單而完成送達，舉發機關自無須再將舉發通知單郵寄
      予異議人，而此項「擬制收受」之法律效果，包括自斯時
      起應依指定時、地自動到案，及不自動到案者應接受裁罰
      等效果，自不待言。異議人既係經當場舉發，對其受舉發
      涉有上開違規行為當知之甚詳，且現今監理單位設有網路
      、電話可供查詢違規事項，異議人於事後置之不為查詢、
      處理，復未於應到案期限即九十八年九月三日內到案，難
      謂非因可歸責於自己之事由致遲誤期日，應自負其不利益
      之後果，異議人此部分之辯解，並無可採。此外，異議人
      另辯稱裁決書上所記載之違規事實為闖紅燈，而舉發通知
      單卻記載紅燈右轉，然觀諸本件舉發通知單之違規事實欄
      係記載「紅燈左轉（環東左轉光復街）」，並非異議人所
      稱之紅燈右轉，是異議人之上開辯詞，亦不足採。綜上所
      述，本件異議人確有駕車行經有燈光號誌管制之交岔路口
      闖紅燈之違規事實。從而，原處分機關依前開道路交通管
      理處罰條例第五十三條第一項、第六十三條第一項第三款
      規定裁處受處分人罰鍰二千七百元，並記違規點數三點，
      核無違誤，本件受處分人之異議為無理由，應予駁回。
據上論斷，應依道路交通案件處理辦法第十九條，裁定如主文。
中    華    民    國    99    年    6     月    17    日
                  交通法庭法  官  胡堅勤
上列正本證明與原本無異。
如不服本裁定，應於裁定送達後5日內敘明抗告理由，向本院提
出抗告狀。
                          書記官  梁宜庭
中    華    民    國    99    年    6     月    18    日

司法院資訊處製作；財團法人民間司法改革基金會備份。
